【裁判字號】    97,訴,786
【裁判日期】    970514
【裁判案由】    偽造有價證券
【裁判全文】
臺灣彰化地方法院刑事判決               97年度訴字第786號
公  訴  人  臺灣彰化地方法院檢察署檢察官
被      告  丙○○○
輔  佐  人  乙○○
指定辯護人  本院公設辯護人  丁○○
上列被告因偽造有價證券案件，經檢察官提起公訴（九十七年度
偵緝字第一一四號），本院判決如下：
    主  文
丙○○○意圖供行使之用，而偽造有價證券，處有期徒刑貳年，
緩刑伍年，如附表所示伍紙本票上所偽造甲○○為發票人部分均
沒收。
    事  實
一、丙○○○於民國九十三年間，陸續以劉家馬所簽發之支票向
    戊○○借款，嗣因支票屆期後，經戊○○提示，均未獲付款
    ，丙○○○亦無力清償借款，乃與劉家馬共同簽發如附表所
    示之本票五紙，欲供戊○○作為擔保借款債權之用，然因丙○○○並無財產，戊○○為使其借款債權得以獲得確實之擔
    保，即要求丙○○○須由其子甲○○擔任本票之共同發票人
    ，始同意收受，詎丙○○○明知其子甲○○並未同意擔任如
    附表所示五紙本票之共同發票人，竟基於意圖供行使之用而
    偽造有價證券之單一犯意，於九十四年一月十七日至交付如
    附表所示五紙本票予戊○○間之某日，在其位於彰化縣彰化
    市○○○路二五○巷二三弄九號住處內，接續在如附表所示
    五紙本票之發票人欄，偽造甲○○之署名各一枚，用以表示
    甲○○為如附表所示五紙本票之共同發票人，而接續偽造如
    附表所示之五紙本票，並於偽造如附表所示五紙本票後至九
    十四年九月二日戊○○向本院聲請本票裁定間之某日，在其
    上開住處內，同時將如附表所示之五紙本票持交戊○○以為
    行使。嗣經戊○○向本院聲請本票裁定，經甲○○向本院提
    起確認本票債權不存在之訴，始悉上情。
二、案經戊○○訴由臺灣彰化地方法院檢察署檢察官偵查起訴。
    理  由
一、訊據被告丙○○○固坦承其確曾於上開時間、地點，未經甲○○同意，在五紙本票上簽署甲○○之署名各一枚，並持以
    交付戊○○之事實，然矢口否認有何偽造有價證券之犯行，
    辯稱：伊寫的「甲○○」沒有本票上面的那麼漂亮，也不知
    道在本票上簽「甲○○」等字之目的為何云云。經查：
  (一)上開事實，業經被告於偵訊（偵緝卷第十二、十三頁）、本
    院準備程序及審理（本院卷第十六至十八、四九、五○頁）
    時，供述綦詳，並經證人戊○○（本院卷第四五至四七頁）
    、甲○○（本院卷第四七、四八頁）於本院審理時，分別證
    述明確，復有如附表所示之本票影本各一紙（他字卷第三至
    五頁）、本院彰化簡易庭九十四年度彰簡字第四一三號民事
    簡易判決書一份（本院卷第六至八頁）在卷可稽，另經調取
    本院九十四年度票字第一二二三號本票裁定民事卷宗、本院
    彰化簡易庭九十四年度彰簡字第四一三號確認本票債權不存
    在民事卷宗，核閱無訛。
  (二)被告於本院審理時，雖辯稱：伊寫的「甲○○」沒有本票上
    面的那麼漂亮云云。然被告於偵訊時，經檢察官提示如附表
    所示五紙本票後，明確供稱：「（謝玉梅、甲○○何人簽？
    ）都是我寫的。」等語（偵緝字卷第十二頁），嗣於本院準
    備程序時，就如附表所示五紙本票上「甲○○」之署名，確
    為其所簽署一節，亦供認無訛（本院卷第十八頁），核與證
    人戊○○於本院審理時證稱：「丙○○○將本票拿回去之後
    ，又拿回來跟我說，她兒子已經在本票上面簽名了，請我放
    心。」等語（本院卷第四六頁），證人甲○○於本院審理時
    ，經本院提示如附表所示五紙本票後，證稱：「（本票上面
    『甲○○』是否你簽的？）都不是我簽的，而且這五張本票
    也沒有看過。」等語（本院卷第四八頁），大致相符，是如
    附表所示五紙本票上「甲○○」之署名，確係被告所偽簽等
    情，應堪認定。被告上開抗辯，顯係卸飾之詞，不足採取。
  (三)被告另辯稱：伊不知道在本票上簽「甲○○」等字之目的為
    何云云。然證人戊○○於本院審理時，具結證稱：「被告拿
    給我的本票上面有簽立謝玉梅的名字，但我表示說，妳沒有
    財產，房子是妳兒子的，妳簽沒有用，所以我就不收。丙○○○將本票拿回去之後，又拿回來跟我說，她兒子已經在本
    票上面簽名了，請我放心。」等語（本院卷第四六頁），核
    與被告於本院準備程序時供稱：「我的名字本來就有寫在本
    票上，戊○○請我補上我兒子甲○○的名字，且起訴書附表
    所示的五張本票上面『甲○○』的名字都是同一天簽的，我
    的名字是開票的時候簽名的。」等語（本院卷第十六頁），
    大致相符，另參以被告係因以劉家馬所簽發之支票向戊○○
    借款，嗣因支票屆期後，經戊○○提示，均未獲付款，始與
    劉家馬共同簽發如附表所示之本票五紙，欲供戊○○作為擔
    保借款債權之用一節，迭經被告於本院準備程序及審理時，
    供承無訛（本院卷第十七、四九頁），足徵被告對於在如附
    表所示五紙本票之發票人欄偽簽「甲○○」之署名，係用以
    表示甲○○為如附表所示五紙本票之共同發票人，將使甲○○因而負擔本票發票人之責任，自應知悉甚詳。被告此部分
    抗辯，亦屬卸責之詞，並不可採。
  (四)綜上所述，本件事證明確，被告偽造有價證券之犯行，應堪
    認定。
二、論罪科刑理由：
  (一)核被告所為，係犯刑法第二百零一條第一項之偽造有價證券
    罪。按連續犯之成立，除主觀上須基於一個概括之犯意外，
    客觀上須先後數行為，逐次實施而具連續性，侵害數個同性
    質之法益，其每一前行為與次行為，依一般社會健全觀念，
    在時間差距上，可以分開，在刑法評價上，各具獨立性，每
    次行為皆可獨立成罪，構成同一之罪名，始足當之；如數行
    為於同時同地或密切接近之時地實施，侵害同一之法益，各
    行為之獨立性極為薄弱，依一般社會健全觀念，在時間差距
    上，難以強行分開，在刑法評價上，以視為數個舉動之接續
    施行，合為包括之一行為予以評價，較為合理，則屬接續犯
    ，而為包括之一罪（最高法院八十六年臺上字第三二九五號
    判例意旨參照）。被告偽造如附表所示五紙本票，其前後各
    行為既係利用同一機會，在同一時段就同一犯罪構成要件之
    事實，本於單一犯意接續進行，以實現一犯罪構成要件之單
    一行為，屬接續犯，應以一罪論處。再被告於如附表所示五
    紙本票上偽造「甲○○」署名之行為，為偽造有價證券之階
    段行為，其行使偽造有價證券之低度行為復為偽造有價證券
    之高度行為所吸收，均不另論罪。另按刑法第五十九條關於
    刑之酌減規定，雖於九十四年二月二日修正公布，並於九十
    五年七月一日施行，然該條之修正，僅係酌減審認標準見解
    之明文化，非屬法律之變更（最高法院九十五年度第八次刑
    事庭會議決議第六點第一項參照），自無庸比較新舊法。又
    刑法第二百零一條第一項之偽造有價證券罪，其法定刑為三
    年以上十年以下有期徒刑，得併科三千元以下罰金，惟本件
    被告並無前科，素行尚佳，此有臺灣高等法院被告前案紀錄
    表及臺灣彰化地方法院檢察署刑案資料查註紀錄表各一份在
    卷可考，其於原持以向戊○○借款之支票退票後，始應戊○○之要求，以其子甲○○為共同發票人，偽造如附表所示五
    紙本票，供戊○○作為擔保借款債權之用，其情狀與偽造本
    票後，持以詐騙者不同，更與一般擾亂金融秩序之經濟犯罪
    迥異，本院衡諸上情，認其犯罪之情狀，顯可憫恕，縱量處
    法定最低度刑有期徒刑三年，仍有情輕法重之嫌，爰依刑法
    第五十九條規定，酌減其刑。爰審酌被告未經其子甲○○同
    意，冒用甲○○名義作為共同發票人而簽發本票，嚴重影響
    甲○○之權益，且偽造五紙本票之票面金額合計高達新臺幣
    四百三十三萬餘元，復於本院審理時，未能坦承全部犯行，
    然考量其偽造之五紙本票，僅係於原持以借款之支票退票後
    ，始另行交付予戊○○，作為擔保借款債權之用，並非用以
    詐騙借款，及其犯罪之動機、目的、手段、智識程度、生活
    狀況等一切情狀，量處如主文所示之刑。
  (二)刑法第七十四條關於緩刑之規定，亦於九十四年二月二日修
    正公布，並於九十五年七月一日施行，然犯罪在新法施行前
    ，新法施行後，緩刑之宣告，應適用新法第七十四條之規定
    （最高法院九十五年度第八次刑事庭會議決議第七點參照）
    。本件被告前未曾因故意犯罪受有期徒刑以上刑之宣告，此
    有臺灣彰化地方法院檢察署刑案資料查註紀錄表及臺灣高等
    法院被告前案紀錄表各一份在卷可考，其因一時失慮，致罹
    刑典，且年事已高，經此偵審程序及論罪科刑後，當應知所
    警惕而無再犯之虞，本院認所宣告之刑，以暫不執行為適當
    ，爰依刑法第七十四條第一項第一款，宣告緩刑五年，以啟
    自新。
  (三)如附表所示之五紙本票，關於被告及劉家馬擔任共同發票人
    而簽發部分，既為真正，其等為共同發票人部分仍屬有效，
    自不得將如附表所示五紙本票沒收，惟被告偽簽甲○○署名
    而偽造甲○○為共同發票人部分，仍應依刑法第二百零五條
    規定，均宣告沒收。
據上論斷，應依刑事訴訟法第二百九十九條第一項前段，刑法第
二百零一條第一項、第五十九條、第七十四條第一項第一款、第
二百零五條，判決如主文。
本案經檢察官蔡曉崙到庭執行職務。
中    華    民    國    97    年    5     月    14    日
                    刑事第六庭    審判長法官  王義閔
                                        法官  林欣苑
                                        法官  鄭舜元
以上正本證明與原本無異。
如不服本判決，應於判決送達後10日內，向本院提出上訴書狀，
上訴書狀應「敘述具體上訴理由」，並按他造當事人之人數附繕
本。「切勿逕送上級法院」。
中    華    民    國    97    年    5     月    14    日
                                      書記官  呂雅惠
  附表：本票
┌──┬─────┬──────┬─────┬─────┬────────────┐
│編號│發票日    │票面金額    │到期日    │票號      │發票人                  │
├──┼─────┼──────┼─────┼─────┼────────────┤
│1   │94.1.17.  │1,000,000元 │94.7.21.  │WG0000000 │劉家馬、丙○○○、甲○○│
├──┼─────┼──────┼─────┼─────┼────────────┤
│2   │94.1.17.  │1,000,000元 │94.7.26.  │WG0000000 │劉家馬、丙○○○、甲○○│
├──┼─────┼──────┼─────┼─────┼────────────┤
│3   │94.1.17.  │1,045,000元 │94.4.26.  │WG0000000 │劉家馬、丙○○○、甲○○│
├──┼─────┼──────┼─────┼─────┼────────────┤
│4   │94.3.30.  │431,800元   │94.4.30.  │WG0000000 │劉家馬、丙○○○、甲○○│
├──┼─────┼──────┼─────┼─────┼────────────┤
│5   │94.3.30.  │859,650元   │94.5.30.  │WG0000000 │劉家馬、丙○○○、甲○○│
└──┴─────┴──────┴─────┴─────┴────────────┘


司法院資訊處製作；財團法人民間司法改革基金會備份。
